【裁判字號】    98,交聲,3657
【裁判日期】    981028
【裁判案由】    交管條例聲異
【裁判全文】
臺灣板橋地方法院交通事件裁定        98年度交聲字第3657號
原處分機關  交通部公路總局臺北區監理所
異  議  人
即受處分人  甲○○
上列受處分人因違反道路交通管理處罰條例案件，對於交通部公
路總局臺北區監理所中華民國98年9 月11日所為之北監營裁字第
裁40-C00000000號處分（原舉發案號：北縣警交大字第C0000000
0 號）聲明異議，本院裁定如下：
    主  文
異議駁回。
    理  由
一、原處分意旨略以：異議人即受處分人甲○○於民國98年7 月
    24日晚間10時43分許，騎乘車牌號碼P65-578 號重型機車行
    經臺北縣三重市○○○路、正義南路口時，因其機車之號牌
    未依指定位置懸掛（翹牌），經臺北縣政府警察局交通警察
    大隊三重分隊警員當場製單舉發，爰依道路交通管理處罰條
    例第12條第1 項第7 款、第2 項規定，裁處異議人新臺幣（
    下同）5400元罰鍰，並吊銷牌照等語。
二、異議意旨則以：所謂不依指定位置懸掛，應係指懸掛位置非
    依原廠設計之位置，而異議人上開機車號牌懸掛之位置係依
    原廠設計，並未懸掛於其他位置，而車牌上揚係因加裝擋泥
    板所致，並非加裝活動式車牌架，且車牌鎖點均為原廠設計
    之鎖點。又上開機車號牌係懸掛於機車後方明顯位置，且角
    度並無大於60度而致無法辨識號牌，本件舉發員警辨別有誤
    ，特此聲明異議，請求撤銷原處分云云。
三、按汽車已領有號牌而未懸掛或不依指定位置懸掛者，處汽車
    所有人3600元以上10800 元以下罰鍰，並禁止其行駛，且牌
    照亦應吊銷之，道路交通管理處罰條例第12條第1 項第7 款
    及同條第2 項分別定有明文。次按汽車號牌懸掛位置，除原
    設有固定位置外，應依下列規定懸掛固定：機器腳踏車及拖
    車號牌每車1 面，應正面懸掛於車輛後端之明顯適當位置，
    汽車號牌不得變造損毀、塗抹或粘貼其他材料、加裝邊框或
    霓虹燈、裝置旋轉架、顛倒懸掛或以安裝其他器具之方式使
    不能辨認其牌號，並不得以他物遮蔽，如有污穢，致不能辨
    認其牌號時，應洗刷清楚，道路交通安全規則第11條第1 項
    第3 款暨同條第2 項亦有明定。
四、經查：
(一)、異議人所有之車牌號碼P65-578 號重型機車於前揭時地，因
    「號牌不依指定位置懸掛」即機車號牌上翹之違規情節遭警
    製單舉發之事實，有臺北縣政府警察局98年7 月24日北縣警
    交大字第C00000000 號違反道路交通管理事件通知單及採證
    照片4 張在卷可稽。
(二)、究以汽車號牌制度建立之緣由，非單純用以貫徹主管機關之
    車籍管理；其於交通違規或事故發生時，亦可便於相關單位
    發現違規或肇事之車輛駕駛人並予以究責，而具有辨識路上
    行駛中車輛之特定功效，對於道路交通安全之管理、維護，
    自屬重要；故為加強主管機關對於道路交通管理之有效性，
    及利於其他用路人對於車輛之識別並藉此保障渠等之行車安
    全等目的，立法者方以前揭規定課以汽車所有人必須依法懸
    掛汽車號牌之作為義務。而汽車所有人有無依前揭規定懸掛
    車牌，又以其是否按道路交通安全規則第11條所規定之將汽
    車號牌懸掛於車輛前後端之「明顯適當位置」並保持其「清
    晰明確無任何不能辨識牌號之情形」為斷。由此可知，機車
    號牌之懸掛，當非僅懸掛於機車後端為已足，尚須其懸掛之
    角度、幅度，於該車輛行進中可達令用路人易於辨識該牌號
    之程度時，方符上揭規定意旨所指之「明顯適當位置」。觀
    諸前揭採證照片，異議人將其上開機車之號牌懸掛於該車後
    端之避震器上，其號牌明顯上翹達於60度以上，雖於車輛靜
    止狀態，或可由上方俯視而辨識其號牌之牌號，然於該車行
    進間，依正常平行目視之狀態，交通值勤員警及一般用路人
    均難以於通常情形下清楚辨視該號牌上之牌號，足見異議人
    前開機車號牌之懸掛方式，確與前揭交通安全規則中所規定
    之機器腳踏車後方號牌應正面懸掛於車輛後端之「明顯適當
    位置」之要求不相符合，異議人之違規事實堪以認定。
(三)、異議人雖以前開情詞置辯，並於申訴書上自陳其機車號牌係
    因原廠裝設之擋泥板因車禍斷裂，其為省錢而自行裝設擋泥
    板，致號牌相較於同廠牌車輛之號牌微翹，角度有些許誤差
    ，惟異議人就此並未提供任何事證以佐其說，其空言有上開
    情事云云，本院已難遽信。況由卷附採證照片所示，異議人
    機車之號牌外觀平整，並無掉漆情事，號牌懸掛處附近之車
    身亦均完好無損；反係該機車號牌下方之排氣管及右下方之
    避震器明顯經過改裝，益見異議人所述該機車號牌係因擋泥
    板因車禍斷裂，其自行組裝擋泥板方致上翹云云，尚難逕採
    ，異議人是否因改裝車體而刻意翹牌，則非無疑。再者，揆
    諸前揭規定之立法意旨，既係為使交通管理機關辨明行駛中
    車輛是否獲得用路許可，亦使用路人、執法機關知悉行駛於
    路上之車輛為何人所有，藉以保障行車安全，維護社會秩序
    ，則如異議人未依指定位置懸掛號牌，即不應騎乘該車於道
    路上，至其未依指定位置懸掛車牌之動機、原因為何，則非
    所問。是縱認異議人上開機車之號牌確係因該裝設新擋泥牌
    而上翹，然異議人本應注意檢查車輛是否有違反相關交通法
    規所列規定而不得駕駛上路之情事，異議人明知上開情狀，
    本應立即修理或補救，否則即不得行駛於路上，惟其放置不
    理而執意用路，即屬違反規定之行為。異議人未盡補救之合
    理責任，自不得托藉上詞作為免責之理由。
五、綜據上述，異議人前開違規事證已足堪認定。原處分機關依
    據前揭道路交通管理處罰條例第12條第1 項第7 款、第12條
    第2 項之規定，裁處異議人罰鍰5400元，並吊銷牌照，核無
    違誤。本件異議人之異議為無理由，應予駁回。
據上論斷，應依道路交通案件處理辦法第19條，裁定如主文。
中    華    民    國    98    年    10    月    28    日
                      交通法庭  法  官  吳佳穎
以上正本證明與原本無異
如不服本裁定應於送達後5日內向本院提出抗告狀
                                書記官  黃炎煌
中    華    民    國    98    年    10    月    28    日


司法院資訊處製作；財團法人民間司法改革基金會備份。
